臺灣臺中地方法院刑事判決　　　　　　　　　　　　九十三年度易緝字第六四四號
　　公　訴　人　臺灣臺中地方法院檢察署檢察官
　　被　　　告　乙○○
右列被告因詐欺案件，經檢察官提起公訴（九十一年度偵字第六一三五、一四一三四
號），復經本院合議庭裁定由受命法官獨任行簡式審判程序，本院判決如左：
    主  文
乙○○共同連續意圖為自己不法之所有，以詐術使人將本人之物交付，處有期徒刑捌
月。
    事  實
一、乙○○為同興消防設備有限公司（下稱同興公司）之負責人，洪建華（業經本院
    判處有期徒刑七月）為該公司之常務經理，負責採購業務，因同興公司未獲上游
    廠商支付工程款，而積欠員工薪資，二人均明知已無支付能力，竟基於意圖為自
    己不法所有之概括犯意聯絡，決定以佯購材料再予變賣折現方式，獲取現金支付
    員工薪資，而由洪建華於民國（下同）九十年五月五日起至二十五日止，均以電
    話向博麟水電材料有限公司（下稱博麟公司）之丙○○佯稱，同興公司承包南投
    縣水里鄉民和國中及民和國小工程須裸銅線等水電材料，保證在九十年六月十八
    日一次付清貨款云云，向丙○○詐購裸銅線等貨物多次，丙○○因陷於錯誤，遂
    在臺中市○○路七七號博麟公司將貨物交付予洪建華指定之人，合計貨物價值為
    新臺幣（下同）二十七萬五千七百二十五元，詎屆期未獲付款，且同興公司亦人
    去樓空，丙○○始知受騙；洪建華又與乙○○承前概括犯意，由洪建華、乙○○
    出面，於九十年五月八日、同年月十二日、同年月十五日止，分三次，向舜旺企
    業有限公司之甲○○佯稱購買承包南投縣民和國中、國小重建工程所須之裸銅線
    ，保證交貨後於翌月憑單付款云云，而向甲○○先後訂購十四萬九千一百一十元
    、十四萬九千五百三十元、二十萬九千八百五十五元之裸銅線等水電材料，致甲○○陷於錯誤，誤信為真，均於同日將上開裸銅線等貨物送至臺中市○○○○街
    二五七號二樓之八同興公司，由乙○○、同興公司之黃姓員工等人簽收，共計貨
    物價值五十萬八千四百九十五元（起訴書所載之五十三萬三千九百二十一元係加
    計營業稅），詎甲○○於九十年六月初，至上址同興公司收取貨款，發現人去樓
    空，始知受騙。
二、案經丙○○、甲○○訴請臺灣臺中地方法院檢察署檢察官偵查起訴，復經本院合
    議庭裁定由受命法官獨任行簡式審判程序。
    理  由
一、訊據被告乙○○對右揭詐欺取欺犯行於本院均坦承不諱，且查：
（一）被告洪建華、乙○○右揭時地多次向丙○○、甲○○訂購裸銅線等水電材料，
      並由被告洪建華、乙○○先後收受貨物均未付款之事實，業據被告乙○○於偵
      訊供稱：有向甲○○訂貨，是洪建華要我向甲○○訂的，就說是工地要用的等
      語（九十一年度偵字第一四一三四號卷第四十頁反面），復據同案被告洪建華
      於本院坦承：向丙○○、甲○○訂貨是我與乙○○二人商量好的，我們二人都
      知道要訂這麼多錢的貨；訂材料的目的我跟乙○○都知道，變賣的地方是乙○○的朋友。我跟乙○○都有拿材料去換錢等語在卷，復據告訴人丙○○、甲○○指訴綦詳，其中告訴人甲○○並指稱：乙○○有簽收貨物。且洪建華第一次
      向我訂貨時，我有向乙○○詢問洪建華訂這些貨要用到哪裡，乙○○說機電部
      分是洪建華負責，洪建華是股東應該沒問題等語在卷，並有博麟公司之出貨明
      細表一份及舜旺公司之簽收單三張附卷可稽，其中舜旺公司交貨之二張簽收單
      上，並有乙○○之簽名，足認本件訂購貨物均係被告乙○○與洪建華二人聯絡
      謀議，由洪建華出面訂購，被告乙○○並參與收受貨物之行為。
（二）又查，被告乙○○明知其與洪建華均無支付能力，仍由同案被告洪建華向丙○○、甲○○訂購大量裸銅線等水電材料，均非供承包工程所用，而係將告訴人
      丙○○、甲○○訂購之貨物用以變賣獲取現金週轉等情，亦據被告乙○○於偵
      訊及本院自承在卷，其供稱：洪建華說工資發不出來，要將叫的貨賣掉給付工
      資，我說工資部分我沒有處理，要他看著辦等語（偵卷第四二頁反面），核與
      同案被告洪建華於本院陳明：有收到丙○○、甲○○交付的貨物；叫來的貨已
      變賣支付工資；叫貨的目的就是變賣付工資用。因為沒有錢可以付工資，所以
      變賣材料付錢。訂材料的目的我跟乙○○都知道，變賣的地方是乙○○的朋友
      。我跟乙○○都有拿材料去換錢，有幾次是鄭先生去，有一次是我去。乙○○
      也知道把材料拿去換錢，因為我們做民和工程和斗六工程，半年都沒有拿到錢
      ，上游廠商說只要這次去開工就馬上可以拿到錢，所以我們才去變賣材料等語
      相符（九十二年三月十一、十八日訊問），且據告訴人甲○○亦陳明：被告洪
      建華所訂購之裸銅線足以蓋三個中興大學之用等語，可知被告乙○○、洪建華
      向告訴人等訂購之貨物並非供自己承包工程使用，而係為變賣折現之用，是渠
      二人向告訴人等以佯稱承包工程所須而訂購貨物，使告訴人等陷於錯誤，而交
      付貨物，實則被告二人因經濟週轉困難，所訂貨物係變賣折現使用，足見被告
      二人訂購貨物有施用詐術，且具為自己不法所有之犯意聯絡甚明。
    事證明確，被告乙○○右揭犯行堪予認定。
二、核被告乙○○所為，均係犯刑法第三百三十九條第一項之詐欺取財罪。被告乙○○與洪建華就上開詐欺取財犯行，有犯意聯絡及行為分擔，均為共同正犯。被告
    先後多次詐欺取財犯行，時間緊接，犯罪構成要件相同，顯係基於概括犯意而為
    之，為連續犯，論以一詐欺取財罪，並依法加重其刑。爰審酌被告行為時年已四
    十歲，其因與上游廠商之工程款糾紛而經濟不佳，為支付員工薪資而詐騙被害人
    ，詐騙貨物之價值逾七十多萬元，造成告訴人等之財產損失，暨其犯罪後坦承大
    部犯行，惟遲未能與被害人達成和解等一切情狀，量處如主文所示之刑。
據上論斷，應依刑事訴訟法第二百七十三條之一第一項、第二百九十九條第一項前段
，刑法第二十八條、第五十六條、第三百三十九條第一項，罰金罰鍰提高標準條例第
一條前段，判決如主文。
中      華      民      國    九十三    年     十二     月    二十七    日
                                        臺灣臺中地方法院刑事第十庭
                                            法  官    黃  家  慧
右正本證明與原本無異。
如不服本判決，應於判決送達後十日內向本院提出上訴狀，上訴於臺灣高等法院臺中
分院( 須附繕本 )。
                                            書記官
中      華      民      國    九十三    年     十二     月    二十七    日
附論罪科刑法條
刑法第三百三十九條第一項：
意圖為自己或第三人不法之所有，以詐術使人將本人或第三人之物交付者，處五年以
下有期徒刑、拘役或科或併科一千元以下罰金。
